【裁判字號】    97,交聲,314
【裁判日期】    970529
【裁判案由】    違反道路交通管理處罰條例聲明異議
【裁判全文】
臺灣臺北地方法院交通事件裁定         97年度交聲字第314號
原處分機關  臺北市交通事件裁決所
異  議  人
即受處分人  甲○○（原名張東紅）
上列異議人即受處分人因違反道路交通管理處罰條例案件，對於
臺北市交通事件裁決所民國96年12月4日所為之處分（原處分案
號：北市裁四字第裁22-AEW003220號），聲明異議，本院裁定如
下：
    主  文
原處分撤銷。
甲○○不罰。
    理  由
一、按「書面之行政處分自送達相對人及已知之利害關係人起；
    ....，依送達、通知或使知悉之內容對其發生效力。」，行
    政程序法第110條訂有明文。又修正前道路交通管理處罰條
    例第65條第1項原規定：「汽車所有人、駕駛人違反道路交
    通管理處罰條例，經主管機關裁決後逾十五日未向管轄地方
    法院聲明異議，或其聲明異議經法院裁定確定，而不依裁決
    或裁定繳納罰鍰或不繳送汽車牌照、駕駛執照者，依左列規
    定處理之：一、經處分吊銷汽車牌照或駕駛執照者，由公路
    主管機關逕行註銷。二、經處分吊扣汽車牌照或駕駛執照者
    ，按其吊扣期間加倍處分；仍不依限期繳送汽車牌照或駕駛
    執照者，吊銷其汽車牌照或駕駛執照。三、罰鍰不繳者，按
    其罰鍰數額，易處吊扣汽車牌照或駕駛執照一個月至三個月
    ；不依期限繳送汽車牌照或駕駛執照者，吊銷其汽車牌照或
    駕駛執照。」
二、原處分意旨略以：異議人於96年9月17日18時30分駕駛7696-
    DL號自小客車，沿臺北市○○○路（北向南）行駛至市○○
    道時，經警舉發「駕駛執照經註銷仍駕車」之違規，依道路
    交通管理處罰條例第21條第1項第4款處罰新臺幣（下同）12
    000元並繳扣駕照。經原處分機關函查原舉發機關仍認異議
    人有前揭違規事實，原處分機關遂於96年12月4日依據道路
    交通管理處罰條例第21條第1項第4款裁處異議人罰鍰12000
    元並繳扣駕照。
三、異議意旨略以；異議人確實不知道何時駕照經註銷，也從未
    收到任何註銷通知，因監理站之資料地址有誤，致使本人未
    知駕照已被註銷，因此不服裁決，爰依法聲明異議云云。
四、經查，異議人即受處分人甲○○（原名：張東紅）前因違反
    道路交通管理處罰條例行為，遭臺北市交通事件裁決所於95
    年3月10日以北市裁二字第裁22-AEU029554號裁決書裁處罰
    鍰3600元，並記違規點數3點，經異議人向臺灣士林地方法
    院聲明異議後，臺灣士林地方法院以95年度交聲字第210號
    裁定撤銷原處分，並依據道路交通管理處罰條例第53條、第
    63條第1項第3款及違反道路交通管理事件統一裁罰基準表規
    定裁處異議人罰鍰2700元，並記違規點數3點，而該裁定經
    送達於異議人，為異議人所自承，有異議人97年5月5日於本
    院之訊問筆錄在卷可證，故裁決所所為之前處分已經臺灣士
    林地方法院撤銷，已然不存在，而失其效力。再查，上揭臺
    灣士林地方法院所為裁定並未述及修正前道路交通管理處罰
    條例第65條之適用；而臺北市交通裁決所95年7月13日北市
    裁三字第09540006400號函雖提及：『... 逾期者依「道路
    交通管理處罰條例」第65條規定辦理。』，惟經證人即臺北
    市交通裁決所職員乙○○到庭證稱前揭公函並未送達，有本
    院97年5月5日之訊問筆錄在卷可稽；該公函既未送達於異議
    人，則依前揭行政程序法第110條之規定，對於異議人並未
    合法生效。又依上揭修正前道路交通管理處罰條例第65條第
    1項規定：「汽車所有人、駕駛人違反道路交通管理處罰條
    例，經主管機關裁決後逾十五日未向管轄地方法院聲明異議
    ，或其聲明異議經法院裁定確定，而不依裁決或裁定繳納罰
    鍰或不繳送汽車牌照、駕駛執照者，依左列規定處理之：一
    、經處分吊銷汽車牌照或駕駛執照者，由公路主管機關逕行
    註銷。」，此吊銷駕駛執照之處分，係行政機關就公法上具
    體事件所為之決定或其他公權力措施而對外直接發生法律效
    果之單方行政行為，為行政處分，依行政程序法第110條之
    規定，應將吊銷駕駛執照之行政處分送達於受處分人時，始
    依其內容對受處分人發生效力，是修正前道路交通管理處罰
    條例第65條第1項僅規定行政機關得於行為人有不繳罰鍰時
    ，得處分吊銷駕駛執照，由公路主管機關逕行註銷受處分人
    之駕駛執照，非謂為此吊銷駕駛執照行政處分之行政機關毋
    須將行政處分之書面送達受處分人。故本件公路主管機關固
    得依規定逕行註銷異議人之駕駛執照，惟仍應將吊銷駕駛執
    照之行政處分送達於異議人始能對其生效，本件該吊銷駕照
    之行政處分既從未送達於異議人，依據前揭說明，則該行政
    處分對異議人自不生效力。是異議人之異議有理由，而原處
    分機關所為本件裁處，所憑信之基礎行政處分既有前揭未送
    達於受處分人之違法瑕疵，自應由本院將原處分撤銷，而為
    受處分人不罰之裁定。
據上論斷，應依道路交通案件處理辦法第20條前段，裁定如主文
。
中    華    民    國    97    年    5    月    29    日
                  交通法庭 法  官  張文俊
以上正本證明與原本無異。
如不服本裁定，應於裁定送達後5日內，向本院提出抗告狀。
                            書記官  陳鳳瀴
中    華    民    國    97    年    5    月    29    日


司法院資訊處製作；財團法人民間司法改革基金會備份。
